【裁判字號】    89,易,659
【裁判日期】    891129
【裁判案由】    
【裁判全文】
臺灣基隆地方法院刑事判決                          八十九年度易字第六五九號
    公  訴  人  臺灣基隆地方法院檢察署檢察官
    被      告  甲○○○
右列被告因違反台灣地區與大陸地區人民關係條例案件，經檢察官提起公訴 (八十九
年度偵字第三八五四號 )，本院判決如左：
    主      文
甲○○○連續違反不得僱用大陸地區人民在臺灣地區從事未經許可之工作之規定，累
犯，處拘役肆拾日，如易科罰金以銀元參佰元即新臺幣玖佰元折算壹日。
    事      實
一、甲○○○於民國八十七年因賭博案件，經本院判處有期徒刑四月，如易科罰金以
    三百元折算一日確定，並於八十七年七月三十一日易科罰金執行完畢。竟不知悔
    改，甲○○○為金池小吃店之實際負責人，明知不得僱用大陸地區人民從事未經
    許可之工作，竟基於概括之犯意，分別於民國八十九年八月三十一日下午二、三
    時許起，未經依法申請許可，各以月薪新台幣（下同）九千元之代價，連續僱用
    以探親名義申請入境臺灣地區之大陸地區人民黃玉珍、黃嫩釵二人，在基隆市○
    ○路五十六號三樓其所經營金池小吃店內，從事廚房烹煮之工作。嗣於同年八月
    三十一日下午五時，為警在上開金池小吃店內查獲正於廚房工作之黃嫩釵、黃玉
    珍二人。
二、案經基隆市警察局第一分局報請台灣基隆地方法院檢察署檢察官偵查起訴。
    理      由
一、訊據被告甲○○○矢口否認有右揭僱用大陸地區人民之犯行，辯稱：該二名大陸
    女子剛來店內應徵不到二十分鐘，伊尚未僱用他們，為警察查獲時他們正在廚房
    參觀，無幫忙店內工作，且伊並不知道黃嫩釵、黃玉珍係大陸地區人民云云。惟
    查被告未經許可僱用大陸地區人民黃嫩釵、黃玉珍於其店內工作之事實，業據證
    人即受被告僱用之大陸地區人民黃嫩釵、黃玉珍於警訊時證稱：於查獲當日下午
    二、三時許至金池小吃店內打工，從事廚房工作，是向被告甲○○○應徵，月薪
    新台幣九千元等語明確，核與證人陳明倫即查獲當時之警員證述當天下午到達現
    場時，發現二名大陸女子在廚房切菜，沒有看到有人在教他們切菜，黃嫩釵在切
    菜，黃玉珍在旁幫忙之情節相符，顯見被告確實有於前揭時地僱用大陸地區人民
    黃嫩釵、黃玉珍工作之事實無訛。又查，為被告僱用於店內工作之證人林照子，
    僅負責店內廚房炒菜之工作，不負責店內之打掃，每月薪資為二萬多元等情，業
    據證人林照子於偵查中證述明確，而被告僱用黃嫩釵、黃玉珍欲接替林照子等人
    於廚房之工作，每月薪資卻僅為九千元，其聘僱黃嫩釵、黃玉珍二人之工資顯較
    一般工人之薪資為低，已與常情有違。參以大陸地區人民之生活習慣、口音均與
    臺灣地區人民不同，而僱傭契約首重信賴關係，被告對於素不熟識且自行前來應
    徵之大陸地區人民黃嫩釵、黃玉珍，於僱用之初竟未要求索閱身分證明文件以資
    查證，復未索取身分證件辦理勞保、健保等相關事宜，且於本院開庭時對於其所
    聘僱之大陸地區人民之姓名、住所等基本資料竟仍毫無所悉，顯與事理不符，其
    明知黃嫩釵、黃玉珍二人為大陸地區人民之事實，應可認定，被告空言否認，顯
    係卸責之詞，不足採信。本件事證明確，其犯行堪以認定。
二、查被告明知黃嫩釵、黃玉珍係大陸地區人民，仍僱用其從事未經許可之工作，核
    其所為，係違反台灣地區與大陸地區人民關係條例第十五條第四款之規定，應依
    同條例第八十三條第一項處罰。又被告先後二次僱用大陸地區人民在臺灣地區從
    事未經許可之工作，時間緊接，所犯構成要件相同，顯係基於概括之犯意反覆為
    之，為連續犯，應依刑法第五十六條之規定以一罪論，並加重其刑。查被告前曾
    犯有賭博案件，經本院判處有期徒刑四月，如易科罰金以三百元折算一日確定，
    並於八十七年七月三十一日易科罰金執行完畢，此有台灣基隆地方法院檢察署刑
    案資料查註紀錄表一紙可按，其於前案執行完畢後五年內，再犯有期徒刑以上之
    本罪，為累犯，應依法加重其刑。爰審酌被告不循合法途徑聘僱勞工，竟逕僱用
    來台探親之大陸地區人民從事未經許可之工作，破壞政府對於大陸地區人民在台
    活動之管理，足生危害於社會治安及就業安全，惟被告有正當工作，並衡其犯罪
    之動機、目的、所生之危害及犯罪之態度等一切情狀，量處如主文所示之刑，並
    諭知易科罰金之折算標準，以示懲儆。
據上論斷，應依刑事訴訟法第二百九十九條第一項前段、台灣地區與大陸地區人民關
條例第八十三條第一項、第十五條第四款、刑法第十一條前段、第五十六條、第四十
七條、第四十一條、罰金罰鍰提高標準條例第二條、現行法規所定貨幣單位折算新台
幣條例第二條，判決如主文。
本案經檢察官周慶華到庭執行職務。
中    華     民     國     八十九      年    十一      月     二十九    日
                             臺灣基隆地方法院刑事第二庭
                                 法  官  汪  梅  芬
右正本證明與原本無異。
對於本件判決如有不服，應於收受送達後十日內，向本院提出上訴書狀，上訴於臺灣
高等法院，並按他造當事人之人數附具繕本。
                                 書記官  黃  致  祥
中      華      民      國    八十九    年     十一     月    二十九    日
【附錄論罪法條】
台灣地區與大陸地區人民關係條例第八十三條第一項：
違反第十五條第四款或第五款規定者，處二年以下有期徒刑、拘役或科或併科新台幣
三十萬元以下罰金。
第十五條第四款：
左列行為不得為之：
四、僱用或留用大陸地區人民在臺灣從事未經許可或與許可範圍不符之工作。


司法院資訊處製作；財團法人民間司法改革基金會備份。
